【裁判字號】    90,訴,46
【裁判日期】    900319
【裁判案由】    偽造文書等
【裁判全文】
臺灣士林地方法院刑事判決                              九十年度訴字第四六號
    公  訴  人  臺灣士林地方法院檢察署檢察官
    被      告  甲○○
右列被告因偽造文書等案件，經檢察官提起公訴（八十九年度偵字第六九八０號），
本院判決如左：
    主  文
甲○○以加害生命、身體之事，恐嚇他人致生危害於安全，處有期徒刑月；又連續
行使偽造私文書，足以生損害於他人，處有期徒刑柒月，扣案之和信ON LINE用戶編
號Ｈ0000000、Ｈ0000000號服務申請表上申請人簽章欄內偽造之「張
志華」署押各壹枚、和信電訊序號Ｂ0000000、Ｂ0000000號手機3000
元抵用券暨合約同意書上用戶簽章欄內偽造之「張志華」署押各壹枚均沒收。應執行
有期徒刑捌月，扣案之和信ON LINE用戶編號Ｈ0000000、Ｈ0000000
號服務申請表上申請人簽章欄內偽造之「張志華」署押各壹枚、和信電訊序號Ｂ00
00000、Ｂ0000000號手機3000元抵用券暨合約同意書上用戶簽章欄內偽
造「張志華」署押各壹枚均沒收。
    事  實
一、徐家彬前於民國八十二年間因違反麻醉藥品管理條例案件，經臺灣臺北地方法院
    判決應執行有期徒刑三年二月確定，於八十三年三月十二日送監執行，於八十四
    年二月二十三日假釋出獄，所餘刑期於八十五年三月十五日屆滿，未經撤銷假釋
    而以已執行論。詎其仍不知悔改，因恐其學歷不佳且有犯罪前科而影響就業機會
    ，竟於八十六年七月一日竊取其弟徐一致之國民身分證（竊盜部分未據告訴），
    冒用其弟徐一致之名義，而至台北市○○區○○路一段二四巷三八號利市頓國際
    貿易股份有限公司（以下簡稱利市頓公司）應徵業務員之工作，並在該公司人事
    資料卡上偽填徐一致之姓名，並填載不實之人事資料而偽造該人事資料卡，並持
    向利市頓公司行使，致利市頓公司誤認應徵工作者為徐一致而同意僱用，足以生
    損害利市頓公司人事管理之正確性及徐一致。嗣徐家彬因故於八十六年九月三十
    日離職，迄至八十七年四月間某日再度假借徐一致之名義復職，仍在利市頓公司
    擔任業務員，負責開拓市場、收取貨款等業務，為從事業務之人，因聽信年籍不
    詳姓名為「林吉智」之人（即臺北縣三重市○○街十二之五號一樓前之來來賣場
    三重店負責人）表示若其將所收貨款先交予「林吉智」，再由「林吉智」以同額
    支票交予徐家彬，繳回公司以代替其所收貨款，即可從中賺取所收貨款金額百分
    之十之佣金，林吉智因貪得前開佣金，竟基於概括犯意，意圖為自己不法之所有
    ，連續自八十七年六月間某日起至同年十二月間某日止，利用其送貨至台北縣板
    橋市○○路二五四號一樓家家福賣場、臺北市○○○路一二七號東方大賣場等處
    並前往收取貨款之機會，對上開賣場負責人楊金生、湯昇雄表明若以現金支付貨
    款則可折價兩成，先後將其業務上向家家福賣場所收取貨款現金新台幣（下同）
    四十三萬二千九百元（扣除二成折價，原應收貨款金額為五十四萬一千一百二十
    五元）及向東方大賣場收取貨款現金九十萬五千二百四十元（扣除二成折價，原
    應收貨款金額為一百一十三萬一千五百五十元），合計收取現金貨款一百三十三
    萬八千一百四十元予以侵占入己而未交回公司，且將前開所收現金貨款交予該姓
    名為「林吉智」之人，另由「林吉智」交付如附表編號一至五號之支票予徐家彬
    繳回公司以代前項貨款之支付，嗣因上開支票屆期均無法兌現而遭退票，利市頓
    公司經向前揭客戶查詢後始悉上情。
二、案經利市頓公司訴由臺灣士林地方法院檢察署檢察官偵查起訴。
    理  由
一、右揭犯罪事實，業據被告徐家彬於本院審理時坦承不諱，核與告訴人所指訴之情
    節大致相符，並經證人吳國慶（利市頓公司業務經理）、吳月伶（利市頓公司業
    務助理）、楊金生（東方大賣場負責人）、闕伯龍（利市頓公司送貨員）等人分
    別到庭證述無訛，復有徐一致國民身分證正反面影本、人事資料卡各乙紙、考勤
    表乙份、付款簽收簿、出貨單、應收帳款對帳單、支票暨退票理由單數紙在卷可
    稽，被告自白核與事實相符，堪予採信。至公訴人雖認被告所侵占金額二百四十
    八萬八千七百八十七元，然其認定之依據顯係以告訴人所呈之應收帳款對帳單數
    份（見偵查卷第六一至六五頁）為其論據。惟卷附之應收帳款對帳單內所載部分
    金額僅係「應收貨款」之金額，被告有無收取該部分之貨款，已非無疑，況被告
    已陳明其僅向家家福賣場及東方大賣場收取如事實欄所載之貨款，苟無其他積極
    證據可資證明被告確有收取其他貨款未繳回公司之情事，自難以推測或擬制之方
    法，認定被告亦有侵占此部分貨款之事實，併此敘明。綜核上情，本件事證明確
    ，被告犯行洵堪認定，應依法論科。
二、被告徐家彬冒用其弟徐一致之名義至利市頓公司應徵工作，並在該公司人事資料
    卡上偽填徐一致之姓名，並填載不實之人事資料而偽造該人事資料卡，再持向利
    市頓公司行使，足以生損害利市頓公司人事管理之正確性及徐一致，核其所為，
    係犯刑法第二百十六條、第二百十條之行使偽造私文書罪；被告偽造私文書之低
    度行為應為行使偽造私文書之高度行為所吸收，不另論罪。又被告擔任利市頓公
    司業務員，負責招攬客戶，收取貨款等業務，為從事業務之人，其收取客戶之貨
    款後於持有中將之侵占入己，核其所為，係犯刑法第三百三十六條第二項之業務
    侵占罪。被告先後多次業務侵占犯行，時間緊接，方法相同，觸犯構成要件相同
    之罪名，顯係基於概括犯意而為之，應依連續犯之規定論以一罪，並加重其刑。
    另被告所犯行使偽造私文書及業務侵占二罪間，犯意各別，罪名不同，應予分論
    併罰。查被告有事實欄所載之犯罪科刑執行情形，有臺灣高等法院檢察署刑案紀
    錄簡覆表及本院被告全國前案紀錄表各乙份在卷可佐，其前受有期徒刑執行完畢
    後，於五年以內再犯有期徒刑以上之本罪，為累犯，應依刑法第四十七條之規定
    ，加重其刑。爰審酌被告之品行、生活狀況、犯罪之動機、手段、侵占金額之多
    寡及犯罪後坦承犯行、尚知悔悟等一切情狀，量處如主文所示之刑，並定其應執
    行之刑。
三、至公訴意旨雖認被告徐家彬另涉有侵占其向台北縣三重市○○街十二之五號一樓
    之來來賣場三重店所收貨款，因認此部分亦涉有業務侵占之罪嫌。惟按犯罪事實
    應依證據認定之，無證據不得推定其犯罪事實，又不能證明被告犯罪，應諭知無
    罪之判決，刑事訴訟法第一百五十四條、第三百零一條第一項分別定有明文。次
    按認定不利於被告之事實，須依積極證據，苟積極證據不足為不利於被告事實之
    認定時，即應為有利於被告之認定，更不必有何有利之證據，最高法院三十年上
    字第八一六號判例可資參照。被告徐家彬已堅詞否認其涉有此部分業務侵占之犯
    行，辯稱：來來特賣廣場（位於台北市○○○路與重慶北路口）及來來賣場三重
    店並不相同，伊向來來特賣廣場曾收過一次貨款，已交給公司會計；另來來賣場
    三重店之負責人係開立如附表編號六之支票給付貨款，該支票已交給公司等語。
    經查：來來賣場三重店與來來特賣廣場係屬不同之賣場，業經被告供明在卷，並
    經證人曾建倫（即來來特賣廣場負責人）、曾啟塘分別到庭證述在卷，是公訴人
    未將二家賣場加以區分，已有誤會。次查，被告確有將來來賣場三重店負責人林
    吉智所交付如附表編號六所示之支票，交回利市頓公司支付貨款乙節，業據被告
    辯明在卷，而告訴代理人郭士功律師亦不否認其情，並有卷附如附表編號六所示
    之支票乙紙在卷足憑，是縱使事後該紙支票因屆期無法兌現而退票，惟被告既已
    將「林吉智」所交付用以支付貨款之該支票繳回公司，實難認被告有何易持有為
    所有之侵占行為，更不得以推測或擬制方法，認定被告主觀上有何不法所有之侵
    占故意。另來來特賣廣場確有向利市頓公司訂貨，並已交付貨款之事實，業據證
    人曾建倫庭證述在卷，並稱：被告曾至伊店內收取貨款乙次等語無訛。證人吳月
    伶亦稱：至於被告向來來特賣廣場（筆錄誤載為來來大買場）所收之貨款有無交
    回利市頓公司，伊不清楚等語，而公訴人復未舉證證明被告有侵占其向來來特賣
    廣場所收貨款之事實，況告訴代理人對於被告所稱其未侵占所收取來來特賣廣場
    之貨款乙節亦不否認，是被告所辯其向來來特賣廣場所收之貨款已交回公司等情
    ，尚非無據，苟無其他積極證據可資佐證，實難以推測或擬制方法，遽認被告涉
    有此部分之業務侵占犯行。綜核上情，被告被訴此部分之業務侵占罪嫌，本應為
    無罪之諭知，惟公訴人既認此部分事實與前揭起訴業務侵占有罪部分，具有連續
    犯之裁判上一罪關係，爰不另為無罪之諭知，附此敘明。
據上論斷，應依刑事訴訟法第二百九十九條第一項前段，刑法第五十六條、第二百十
六條、第二百十條、第三百三十六條第二項、第四十七條，第五十一條第五款、罰金
罰鍰提高標準條例第一條前段，判決如主文。
本案經檢察官李學玨到庭執行職務
中      華      民      國      九十      年      三      月    十九  日
                                  臺灣士林地方法院刑事第三庭
                                      法  官  李  育  仁
如不服本判決，應於判決送達後十日內，向本院提出上訴狀。
                                          書記官
中      華      民      國      九十      年      三      月    二十    日


司法院資訊處製作；財團法人民間司法改革基金會備份。
